臺灣高等法院刑事判決　　　　　　　　93年度上訴字第2706號
上　訴　人　乙○○
即自訴人
被　　　告　甲○○
選任辯護人　羅聖乾律師
上列上訴人因誣告案件，不服臺灣臺北地方法院92年度自更(一)字
第68號，中華民國93年8月26日第一審判決（起訴案號：臺灣臺
北地方法院91年度自字第553號），提起上訴，本院判決如下：
    主  文
原判決關於自訴人乙○○部分撤銷。
乙○○之自訴不受理。
    理  由
一、自訴意旨略以：被告甲○○先前於民國（下同）八十八年八
    月四日及八十八年十月二十五日，分別具狀四份，向臺灣臺
    北地方法院檢察署檢察官告訴自訴人乙○○、丁○○、及丙○○（上訴人丁○○、丙○○部分，業經本院判決自訴不受
    理在案）等三人有妨害自由等四罪，後經該署檢察官以八十
    八年度偵字第二四二八四號卷為不起訴處分，被告甲○○誣
    告自訴人等之部分如下：
    (一)誣告妨害自由罪部分：被告誣告自訴人乙○○於八十七年
    十月八日、自訴人乙○○及丙○○於八十七年十月十一日在
    警員陪同下侵入住宅。(二)被告誣告自訴人丁○○、乙○○於
    八十七年十月八日在住處恐嚇被告；並誣告自訴人乙○○、
    丁○○及丙○○於同月十一日，再恐嚇被告等情，因認被告
    甲○○涉有誣告罪嫌。
二、按刑事案件，一經提起公訴、自訴或上訴而繫屬於法院，在
    該審級法院繫屬中，訴訟主體相互間即發生訴訟上之權利義
    務關係，此訴訟關係，法院與當事人均應受其拘束，故訴訟
    繫屬繼續中，訴訟關係固然存在，該繫屬法院自應加以審判
    ，但一經終局裁判，審級訴訟關係即已消滅，從而自訴案件
    倘經繫屬之第一審或第二審法院為終局判決，原有審級之訴
    訟關係即歸於消滅，當事人若表示不服，提起第二審或第三
    審上訴，乃繫屬於另一審級之開始，與該上訴審發生另一審
    級之訴訟關係，刑事訴訟法施行法第七條之三前段復明定九
    十二年九月一日施行之修正刑事訴訟法施行前，已「繫屬於
    各級法院之案件」，其以後之訴訟程序，應依修正刑事訴訟
    法終結之。再參照刑事訴訟法第三十八條準用第三十條規定
    及司法院院字第一七五五號解釋，自訴人委任律師為代理人
    之委任狀，應於每一審級提出，案件於該審級終結後，原有
    委任效力即不復存在。則自訴案件已為第一審或第二審判決
    者，原有審級訴訟關係既歸消滅，其後提起上訴時，本諸舊
    程序用舊法，新程序用新法之一般原則，重新繫屬於上訴審
    之自訴案件，自訴人自應依修正後之規定委任律師為代理人
    。倘若自訴人未委任律師為代理人，第二審法院應裁定命其
    補正，且如裁定命自訴人委任律師為代理人後，自訴人仍不
    補正，本乎程序優先原則，即應依現行（即修正後）之刑事
    訴訟法第三百二十九條第二項規定，撤銷第一審判決，改判
    諭知自訴不受理（參見最高法院九十四年度台非字第四七號
    判決）。
三、本件第一審判決後，自訴人乙○○於九十三年九月十日提起
    第二審上訴時，修正刑事訴訟法既已施行，依首開說明，自
    應依新法之規定，委任律師為代理人，而自訴人乙○○並未
    委任律師為代理人，本院因此業於九十四年四月十五日裁定
    命自訴人乙○○於七日內補正委任律師為代理人，該裁定正
    本已於九十四年五月三日送達與自訴人乙○○，有送達證書
    在卷可稽（本院卷第一八五頁）。自訴人乙○○雖於九十四
    年四月二十九日委任李成功律師為代理人（本院卷第一八九
    頁），然而李成功律師旋於同年五月六日以存證信函與自訴
    人解除委任契約，並於同年五月九日具狀向本院陳報解除委
    任（本院卷第一九七頁至第一九九頁），而李成功律師已經
    解除委任乙節亦為自訴人所明知（見本院九十四年五月十三
    日審判筆錄），自不發生補正之效力。茲自訴人迄今仍未補
    正另行委任律師為代理人，揆諸前揭說明，自應由本院將原
    判決關於自訴人乙○○部分撤銷，另行諭知不受理之判決，
    並不經言詞辯論為之。
四、自訴人乙○○另聲請在自訴人丁○○、丙○○上訴部分，經
    最高法院判決以前，停止本件審判部分，經核與停止審判程
    序之法定要件不合，自無從准許。又自訴人另聲請交付開庭
    光碟部分，按：(1)「依法得聲請檢閱或閱覽卷宗之人，得於
    開庭翌日起至裁判確定後三十日前，繳納費用請求交付法庭
    錄音光碟。」，司法院頒佈之法庭錄音辦法第七條固定有明
    文。該條規定是否逾越法院組織法第九十條第二項及刑事訴
    訟法第一百條之一規定之授權範圍，姑不置論，而在刑事訴
    訟程序，於審判中得檢閱卷宗及證物並得抄錄或攝影者，僅
    限於被告之辯護人、代理人、或自訴人之代理人，而自訴人
    委任之代理人，又應選任律師充之，刑事訴訟法第三十三條
    、第三十八條前段、第三十七條第二項規定甚明。本件聲請
    人雖為當事人（上訴人即自訴人），然依法係不得聲請檢閱
    或閱覽卷宗之人，其聲請交付法庭錄音光碟，即與法庭錄音
    辦法第七條規定不符，不能准許。(2)刑事訴訟法第四十四條
    之一第二項固規定「當事人、代理人、辯護人或輔佐人如認
    為審判筆錄之記載有錯誤或遺漏者，得於次一期日前，其案
    件已辯論終結者，得於辯論終結後七日內，聲請法院定期播
    放審判期日錄音或錄影內容核對更正之。其經法院許可者，
    亦得於法院指定之期間內，依據審判期日之錄音或錄影內容
    ，自行就有關被告、自訴人、證人、鑑定人或通譯之訊問及
    其陳述之事項轉譯為文書提出於法院。」，然受訴法院仍有
    就具體個案情節有無交付法庭錄音光碟之必要性予以審酌決
    定之權，亦經司法院92年9月12日（92）院台廳刑一字第226
    53號及93年6月28日院台廳刑一字第093001676號函釋甚明。
    本件本院經斟酌本案之具體情節及訴訟程序進行情形，認自
    無交付錄音光碟之必要。故自訴人聲請交付法庭錄音光碟乙
    節，亦不應准許。均一併指明。
據上論斷，應依刑事訴訟法第三百六十九條第一項前段、第三百
六十四條、第三百二十九條第二項、第三百四十三條、第三百零
七條，判決如主文。
中　　華　　民　　國　　94　　年　　5 　　月　　24　　日
　　　　　　　　　刑事第二十二庭審判長法　官 黃瑞華
　　　　　　　　　　　　　　　　　　  法　官 陳憲裕
　　　　　　　　　　　　　　　　　　  法　官 宋  祺
以上正本證明與原本無異。
如不服本判決，應於收受送達後十日內向本院提出上訴書狀，其
未敘述上訴之理由者並得於提起上訴後十日內向本院補提理由書
（均須按他造當事人之人數附繕本）。
                                      書記官 楊麗雪
中　　華　　民　　國　　94　　年　　5 　　月　　24　　日
